【裁判字號】    92,交上易,302
【裁判日期】    920731
【裁判案由】    過失致死
【裁判全文】
臺灣高等法院刑事判決                          九十二年度交上易字第三０二號
    上  訴  人  臺灣新竹地方法院檢察署檢察官
    上  訴  人
    即  被  告  乙○○
    選任辯護人  周佳弘律師
右上訴人，因被告過失致死案件，不服臺灣新竹地方法院，九十二年度交訴字第一四
號，中華民國九十二年五月三十日第一審判決（起訴案號：臺灣新竹地方法院檢察署
九十二年度偵字第一九五號）提起上訴，本院判決如左：
    主  文
上訴駁回。
乙○○緩刑年。
    事  實
一、乙○○明知駕駛人未領有自小客車之駕駛執照，不得駕駛，於民國九十一年十一
    月二十一日下午五時三十五分許，未領有駕駛執照，猶駕駛其姐江玉琴所有車牌
    號碼九Ｎ─九一四三號自小客車，沿新竹縣芎林鄉○○路○段由芎林鄉往橫山鄉
    方向行駛，行經富林路一段與同段一三八巷口、五和街（原判決誤載為五龍路口
    ）交岔路口時，於內側車道欲左轉進入富林路一段一三八巷口之際，本應注意行
    駛至交岔路口，轉彎車應讓直行車先行，並應注意車前狀況，隨時採取必要之安
    全措施，而依當時之天氣雨、光線為夜間有照明、路面潮濕、無缺陷、無障礙物
    、視距良好等一切客觀情狀，亦無不能注意之情事，竟疏未注意，貿然左轉，適
    逢前方對向車道有許信秀騎乘車牌號碼ＪＰ七─一三八號重型機車，亦疏未注意
    車前狀況，並隨時採取必要之安全措施，於發覺乙○○所駕駛自小客車時，因閃
    避煞車不及，由許信秀所騎乘重型機車前方導流板撞擊乙○○所駕駛自小客車右
    前輪葉子板、右側照後鏡、右側前車門及右側前車門玻璃，許信秀所騎乘之重型
    機車前導流板受損及右側腳踏板破損，許信秀因而受有左下頷部擦挫傷、下頷部
    撕裂傷及骨折、左胸部之肋骨多處骨折、右下腹外側擦挫傷、左上臂上緣及右膝
    部下緣骨折、口部擦挫傷、手部背面裂傷及腫脹、足部擦挫傷等傷害，經緊急送
    往新竹縣竹東榮民醫院救治，於當日晚上七時許即因胸部鈍力損傷不治死亡。乙
    ○○於肇事後犯罪未被發覺前，即向前來處理車禍現場之丙○○即新竹縣竹東分
    局秀湖派出所員警坦承肇事而接受裁判。
二、案經許信秀之妻丁○○告訴及新竹縣警察局竹東分局報請臺灣新竹地方法院檢察
    署檢察官相驗後偵查起訴。
    理      由
一、訊據被告乙○○固坦承在前揭時、地，駕駛車牌號碼九Ｎ─九一四三號自小客車
    肇事致被害人許信秀死亡之事實，及其未讓直行車先行，為有過失，惟辯稱：案
    發當時，因為天色有點昏暗且下點小雨，我是有看到他，但我想他還離我很遠，
    我也有打方向燈，應該還來得及，我並不是沒有注意車前狀況；且我當時已經轉
    到路口，也有看到他，是他突然從對向撞到我的車子云云。經查：
(1)、右揭犯罪事實，業據告訴人丁○○指訴綦詳，並有道路交通事故調查報告表、道
    路交通事故處理紀錄簿、新竹縣警察局舉發違反道路交通管理事件通知單、車籍
    作業系統─查詢認可資料、臺灣新竹地方法院檢察署相驗屍體證明書、車禍現場
    照片二十幀在卷可稽。
(2)、按汽車行駛時，駕駛人應注意車前狀況，並隨時採取必要之安全措施；又汽車行
    駛至交岔路口，轉彎車應讓直行車先行，道路交通安全規則第九十四條第三項、
    第一百零二條第六款分別定有明文。被告乙○○係未領有自小客車之駕駛執照猶
    駕駛車輛上路行駛，亦當注意前揭規定；況肇事當時天候雨、光線為夜間有照明
    、路面潮濕、無缺陷、無障礙物、視距良好等情，亦有道路交通事故調查報告表
    在卷可稽，依照當時之情形，被告並無不能注意之情事，而疏未注意遵守上開道
    路交通安全規則之規定，亦據臺灣省竹苗區車輛行車事故鑑定委員會鑑定(一)、乙
    ○○無照駕駛自小客車左轉彎車未讓對向直行車先行為肇事主因。(二)、許信秀駕
    駛重機車未注意車前狀況為肇事次因無誤，此有該會九十二年四月十四日竹鑑字
    第九二０三七八號在卷可稽，被告亦自承其轉彎時時速有二、三十公里，其發現
    被害人騎機車前來，並未暫停，應屬無訛，且被告在本院亦自承其未讓直行車先
    行，為有過失，則被告對本件肇事顯有過失甚明，雖被害人亦未注意車前狀況，
    隨時採取必要之安全措施，與有過失，然此並不能解免被告之過失罪責。
(3)、且據被告於九十一年十一月二十二日接受檢察官訊問時陳稱：「（問：你轉彎時
    有無看見死者？答：有，我是在轉彎前就看見他了。」（見九十一年度相字第六
    二九號偵查卷第二十七頁正面），在原審及本院供稱：「（問：對起訴書之犯罪
    事實有何意見？）答：我是有看到他，但我想他還離我很遠，我也有打方向燈，
    應該還來得及，：：」、「我當時已經轉到路口，且我當時也有看到他，是他突
    然從對向撞到我的車子。」、「（問：為何不讓被害人先行？）答：因為我想他
    還離我很遠。」等語在卷，另據證人甲○○即當時乘坐被告所駕駛之自小客車之
    乘客被告之妹於九十一年十一月二十一日車禍發生後當日之晚上七時四十分許，
    接受新竹縣警察局竹東分局秀湖派出所員警訊問時稱：「（問：交通事故發生之
    詳細情形如何？）答：當時乙○○駕駛自小客車九Ｎ─九一四三號停在富林路一
    段與五和街口在等紅綠燈，當時我坐在乘客座，而是綠燈時，我們由芎林方向欲
    左轉入富林路一段一三八巷，行經路口時，發現許信秀駕駛重型機車ＪＰ七─一
    三八號由橫山方向直行往芎林方向行駛，而我們左彎至路口時就發現機車離我們
    有一段距離，之後就瞬間加速，直駛過來，正撞右車門及葉子板中間，而發生交
    通事故。」等情綦詳（見九十一年度相字第六二九號偵查卷第九頁背面），在本
    院到庭亦為相同之供述，足見被告乙○○所駕駛自小客車轉彎車於轉彎時，即看
    見許信秀所騎乘重型機車由對向車道直行而來，仍未讓直行車先行而逕先行左轉
    ，致被害人閃避不及撞擊被告乙○○所駕駛自小客車，是被告對於因未讓由對向
    車道直行而來之由被害人許信秀所騎乘之重型機車之直行車先行，而致被害人許
    信秀因閃避不及撞擊被告所駕駛自小客車傷重死亡之過失致人於死事實，顯見被
    告為有過失。其前揭所辯，核無可採。
(4)、而被害人許信秀確因本件車禍致胸部鈍力損傷為主要死亡原因，亦經臺灣新竹地
    方法院檢察署檢察官督同法醫師相驗屬實，製有勘驗筆錄、相驗屍體證明書及驗
    斷書各一份及相驗照片十二幀附卷可憑。被告乙○○之過失行為與被害人之死亡
    結果間，有相當因果關係，應堪認定，本件事證已臻明確，被告所辯顯係事後飾
    詞圖卸，不足採信，過失致死犯行堪以認定。
二、核被告乙○○係犯刑法第二百七十六條第一項過失致死罪。又被告乙○○為汽車
    駕駛人，無駕駛執照肇事，因而致人死亡，依法應負過失致人於死罪之刑事責任
    ，爰依道路交通管理處罰條例第八十六條第一項之應負刑事責任者，加重其刑；
    及被告乙○○於本件車禍發生後，在未被有偵查犯罪職權之機關或公務員查知其
    係犯人前，即主動向警方表明係無駕駛執照駕車肇事者，並自承犯罪及表示願接
    受裁判之意等情，亦經原審詢問當時處理本件車禍交通事故之新竹縣警察局竹東
    分局秀湖派出所員警丙○○，此有原審公務電話紀錄表一紙在卷可稽，足認被告
    乙○○該行為符合自首之要件，應依刑法第六十二條前段之規定減輕其刑，並先
    加後減之。原審因依刑法第二百七十六條第一項、第六十二條前段、道路交通管
    理處罰條例第八十六條第一項，罰金罰鍰提高標準條例第一條前段之規定，並斟
    被告對本件肇事之過失程度，所生之危害，犯罪後之態度及被害人與有過失等一
    切情狀，衡情量處有期徒刑八月，認事用法並無違誤，量刑亦屬適當，公訴人認
    原審量刑過輕，被告上訴謂其有注意車前狀況，原審量刑過重，均無理由，應予
    駁回，復查被告未曾受有期徒刑以上刑之宣告（無前科），此有本院被告全國前
    案紀錄表可憑，事後已與被害人家屬成立調解，賠償損害，有台灣新竹地方法院
    九十二年竹簡調字第一一○號調解筆錄在卷足憑，經此教訓，諒無再犯之虞，本
    院認其刑之宣告以暫不執行為適當，因併宣告緩刑三年，以啟自新。
據上論斷，應依刑事訴訟法第三百六十八條，刑法第七十四條第一款判決如主文。
本案經檢察官洪泰文到庭執行職務。
中      華      民      國    九十二    年      七      月    三十一    日
                              臺灣高等法院交通法庭
                                  審判長法  官  陳  正  雄
                                        法  官  許  錦  印
                                        法  官  許  宗  和
右正本證明與原本無異。
不得上訴。
                                        書記官  吳  鎮  鑫
中      華      民      國    九十二    年      八      月      六      日
附錄：本案論罪科刑法條全文
刑法第二百七十六條
因過失致人於死者，處二年以下有期徒刑、拘役或二千元以下罰金。
從事業務之人，因業務上之過失犯前項之罪者，處五年以下有期徒刑或拘役，得併科
三千元以下罰金。


司法院資訊處製作；財團法人民間司法改革基金會備份。
